臺灣高雄地方法院刑事判決　　　　　　 94年度重訴緝字第1號
公　訴　人　臺灣高雄地方法院檢察署檢察官
被　　　告　乙○○　男　41歲.
選任辯護人　丁○○律師
右列被告因妨害自由等案件，經檢察官提起公訴（87年度偵字第
27410號、88年度偵字第5487號），本院判決如左：
    主  文
乙○○無罪。
    理  由
一、公訴意旨略以：爰於民國87年4月間，案外人朱漢和持面額
    各新台幣20萬元之支票6紙至被害人甲○○住處討債，經另
    案被告莊苓宗（另經臺灣臺東地方法院檢察署88年度偵字第
    738號提起公訴）出面結果，甲○○同意一周內先付20萬元
    ，另於同年7月底付20萬元結清債務後取回該6紙支票及債務
    清償同意書。甲○○於1周後依約託莊苓宗轉交20萬元予朱
    漢和，莊苓宗趁機取回上開6紙支票及同意書，僅將其中1紙
    已於87年4月間到期之支票交還甲○○，並自87年6月初起反
    以債權人自居要求甲○○立即償還20萬元，甲○○不堪其擾
    於87年6月20日聯絡莊苓宗稱欲還錢詎莊苓宗又改稱須還100
    萬元，且已提示其中將於87年6月21日到期之支票云云。甲○○因而拒絕付款，該支票乃不獲兌現。莊苓宗惱羞成怒屢
    次以電話向甲○○索討並對被害人即甲○○之妻丙○○揚稱
    ：如不付清100萬元就要對其夫妻不利等語，嚇使丙○○心
    生畏懼，莊苓宗再指使其手下即另案被告莊志翔、陳雋諺（
    以上二人經本院另以91年度重訴字第13號案件審結）與被告
    乙○○等三人前去逼令甲○○支付100萬元又向丙○○追問
    甲○○行蹤。甲○○不得已乃透過余勝隆交付莊苓宗20萬元
    後始贖回支票。因認被告乙○○涉有刑法第304條之強制罪
    嫌等語。
二、按犯罪事實應依證據認定之，無證據不得認定犯罪事實；次
    按不能證明被告犯罪者，應諭知無罪之判決，刑事訴訟法第
    154條第2項、第301條第1項分別定有明文。又事實之認定，
    應憑證據，如未能發現相當證據，或證據不足以證明，自不
    能以推測或擬制之方法，為裁判基礎；且認定不利於被告之
    事實須依積極證據，苟積極證據不足為不利於被告事實之認
    定時，即應為有利於被告之認定；另認定犯罪事實所憑之證
    據，雖不以直接證據為限，間接證據亦包括在內，然而無論
    直接證據或間接證據，其為訴訟上之證明，須於通常一般之
    人均不致有所懷疑，而得確信其為真實之程度者，始得據為
    有罪之認定，倘其證明尚未達到此一程度，而有合理之懷疑
    存在而無從使事實審法院得有罪之確信時，即應由法院為諭
    知被告無罪之判決（最高法院40年台上字第86號、30年台上
    字第816號、76年台上字第4986號分別著有判例參照）。
三、訊據被告乙○○堅決否認有上開妨害自由之犯行，辯稱：伊
    並未參與本案，伊亦未向丙○○追問甲○○之行蹤等語。經
    查，依檢察官起訴書犯罪事實欄所載情節觀之，對被害人甲○○、丙○○以強暴、脅迫方式要債者，均係莊苓宗，至被
    告乙○○與莊志翔、陳雋諺三人則僅係受莊苓宗指使「逼令
    甲○○支付100萬元又向丙○○追問甲○○行蹤」者而已，
    就被告莊志翔、陳雋諺如何「逼令」被害人甲○○乙節，起
    訴書並未敘及。且被害人甲○○、丙○○雖均指陳莊苓宗有
    向其等脅迫要債之情事，至於被告乙○○與莊志翔、陳雋諺
    三人前往要債時，被害人甲○○、丙○○則均未具體指陳其
    等有何強暴、脅迫之行為，僅被害人丙○○曾指陳被告乙○○與莊志翔、陳雋諺等三人「目露兇神惡煞相」，惟就其等
    如何「目露兇神惡煞相」，則未有較為具體之描述。且被害
    人丙○○更於87年11月2日警訊時陳稱：被告莊志翔等人前
    往要債時，曾告知是莊苓宗叫其等來要索取被害人甲○○欠
    莊苓宗之80萬元。但經被害人丙○○向其等解釋這筆債務處
    理過程，他們未見到甲○○即離開，且未攜帶兇器等語（參
    88 年高警刑三字第80283號警卷（二），第300頁），更難
    認被告乙○○於前往要債時有何施以強暴脅迫之行為。此外
    ，復查無其他積極證據足認被告乙○○確有公訴人所指此部
    分之犯行，揆諸前開法律規定及判例意旨，實難認被告乙○○有何妨害自由之犯行，自應依法為無罪之諭知。
據上論斷，應依刑事訴訟法第301條第1項，判決如主文。
中　　華　　民　　國　　94　　年　　3 　　月　　31　　日
                                審判長法　官   張世賢
                                      法　官   呂曾達
                                      法  官   王啟明
以上正本證明與原本無異。
如不服本判決，應於收受送達後10日內向本院提出上訴書狀。
　　　　　　　　　　　　　　　　　　  書記官   陳心儀
中　　華　　民　　國　　94　　年　　3 　　月　　31　　日
